【裁判字號】    98,交聲,418
【裁判日期】    981221
【裁判案由】    違反道路交通管理處罰條例聲明異議
【裁判全文】
臺灣基隆地方法院交通事件裁定         98年度交聲字第418號
移送機關即
原處分機關  交通部公路總局臺北區監理所基隆監理站
異  議  人
即受處分人  甲○○
上列受處分人因違反道路交通管理處罰條例案件，對於交通部公
路總局台北區監理所基隆監理站民國98年11月23日所為之處分（
原處分案號：基監字第裁42─C00000000 號），聲明異議，本院
裁定如下：
    主  文
原處分關於吊扣駕駛執照拾貳個月部分撤銷。
甲○○自用一般小客車駕駛人駕駛汽車，經測定酒精濃度超過規
定標準，吊扣普通小型車駕駛執照拾貳個月。
    理  由
一、原處分意旨略以：異議人即受處分人（下稱異議人）於民國
    97年10月12日16時46分許，駕駛車號DI-4159 號自用一般小
    客車行經臺北縣汐止市○○路○段3.5公里處，因「酒後駕車
    ，酒精濃度測試值為每公升1.09毫克」違規，經臺北縣政府
    警察局汐止分局執勤員警以異議人有違反道路交通管理處罰
    條例第35條第1項第1款規定之行為，遂以北縣警交字第C000
    00000 號舉發違反道路交通管理事件通知單製單舉發。嗣原
    處分機關仍認異議人有「汽車駕駛人酒精濃度超過規定標準
    （0.55以上）」之違規行為，乃依道路交通管理處罰條例第
    35條第1項第1款、第24條第1項第2款（裁決書漏載「第24條
    第1項第2款」）之規定，裁處異議人吊扣駕駛執照12個月，
    並施以道路交通安全講習等語。
二、聲明異議意旨略以：異議人於民國97年10月12日13時30分許
    在北縣汐止市天峰谷飲用啤酒2、3瓶。異議人是陸海公司職
    業聯結車駕駛作業人員需用到職業駕照，希望用機車駕照停
    考壹年，別扣我聯結車駕照，請求撤銷原處分云云。
三、按汽車駕駛人飲用酒類或其他類似物後其吐氣所含酒精濃度
    超過每公升0.25毫克以上，不得駕車；汽車駕駛人，駕駛汽
    車經測試檢定酒精濃度超過規定標準，處汽車駕駛人新臺幣
    （以下同）15,000元以上60,000元以下罰鍰，並當場移置保
    管該汽車及吊扣其駕駛執照1年；汽車駕駛人有第35條第1項
    規定之情形者，應接受道路交通安全講習，道路交通安全規
    則第114 條第2 款、道路交通管理處罰條例第35條第1 項第
    1 款、第24條第1 項第2 款分別定有明文；又汽車駕駛人取
    得高一級車類之駕駛資格者，應換發駕駛執照，並准其駕駛
    較低級車類之車輛，其規定如下：已領有大貨車駕駛執照者
    ，得駕駛小型車、輕型機器腳踏車，道路交通安全規則第61
    條第1項第3款亦有明文。
四、次按94年12月14日修正前道路交通管理處罰條例第68條原規
    定：「汽車駕駛人，因違反本條例及道路交通安全規則之規
    定，受吊扣或吊銷駕駛執照處分時，吊扣或吊銷其持有各級
    車類之駕駛執照」，業經修正為：「汽車駕駛人，因違反本
    條例及道路交通安全規則之規定，受吊銷駕駛執照處分時，
    吊銷其持有各級車類之駕駛執照」，並由行政院於95年2 月
    27日以行政院院臺交字第0950082898號令發布定自95年3 月
    1 日施行。考其修正理由乃因舊法將違法或違規駕駛人所持
    有各級車類之駕駛執照一併吊扣或吊銷失之苛酷，影響人民
    工作及生活甚鉅，故為上開修正。是依前開修正後道路交通
    管理處罰條例第68條規定，受吊扣駕駛執照處分時，不再吊
    扣其持有各級車類之駕駛執照，僅於受吊銷駕駛執照處分時
    ，始吊銷其持有各級車類之駕駛執照，而限縮原條文之適用
    範圍，是受吊扣駕駛執照處分即不在本條規定適用之列甚明
    ；且道路交通管理處罰條例第35條第1 項第1 款前段既將汽
    車及駕駛執照併列，而不稱「吊扣其各級車類之駕駛執照」
    ，解釋上當係指同一等級之汽車駕駛執照而言，不得任意擴
    張解釋。再酒醉駕車行為均製造法所不容許之風險，以風險
    製造之立場觀之，並不因駕駛車輛種類之不同，而有所差別
    。但從風險實現之觀點而言，酒醉駕駛車類之不同，其對於
    交通安全衍生之實害結果也有所差異，如駕駛人駕駛低一級
    之車類違反本條例之規定時，不論其所造成之實害結果，而
    一律吊扣駕駛人所持有之各類駕照，亦有違反相同事件相同
    處理，不同事件不同處理之平等原則，此亦有臺灣高等法院
    暨所屬法院97年法律座談會刑事類提案第40號研討結果意旨
    可資參照。
五、經查：
  (一)異議人於97年10月12日16時46分許，駕駛車牌號碼 DI-4159
    號自用一般小客車行經臺北縣汐止市○○路○段3.5公里處，
    經臺北縣政府警察局汐止分局執勤員警攔停施以酒測，並測
    得異議人呼氣酒精濃度值高達每公升1.09毫克，酒精濃度超
    過標準值之違規行為，依道路交通管理處罰條例第35條第 1
    項第1 款規定，掣單舉發其違規行為，並經原處分機關於98
    年11月23日以基監字第裁42-C00000000號裁決書裁處吊扣駕
    駛執照12個月，施以道安講習（此部分未聲明異議）等情，
    有上開舉發違反道路交通管理事件通知單及裁決書等各1 紙
    在卷可稽；又同一違規事實異議人因公共危險案件，經臺灣
    士林地方法院檢察署檢察官於97年11月18日以97年度偵字第
    14370 號為緩起訴處分，異議人就違規事實並不爭執，故異
    議人違規行為之事實已堪認定，異議人僅就吊扣駕駛執照部
    分之處分聲明異議，合先敘明。
  (二)惟查，異議人為本件違規行為時，係駕駛自用一般小客車，
    依上開說明其所受之處分應為限制其駕駛普通小型車權利，
    本件異議人違規時間係於97年10月12日，自應適用修正後之
    道路交通管理處罰條例第68條之規定。且修正後道路交通管
    理處罰條例第68條之規定，既將「吊扣」等字刪除，依上開
    說明，異議人受吊扣駕駛執照處分時，自不得再吊扣其持有
    各級車類之駕駛執照，故原處分機關於作成吊扣駕駛執照處
    分時，應就行為人所應吊扣之駕駛執照種類予以限定，始符
    合依法行政原則。而異議人為本件違規行為時，係駕駛自用
    一般小客車，業經認定如上，揆諸上開說明，其依法所受之
    處分應為限制其駕駛普通小型車之權利，即吊扣其普通小型
    車駕駛執照，原處分機關未審酌及此，逕為裁處吊扣職業聯
    結車（裁決書上未載明駕駛執照種類，惟參酌移送書所載，
    係吊扣異議人職業聯結車駕駛執照12個月）駕駛執照，即難
    認為允當，從而異議人此部分之異議為有理由。
  (三)按法官依據法律獨立審判，為憲法第80條所明定，且依司法
    院大法官會議釋字第137號、216號解釋意旨，各機關依其職
    掌就有關法規為釋示之行政命令，法官於審判案件時，固可
    予以引用，但仍得依據法律，表示適當之不同見解，並不受
    其拘束。交通部97年1月24日交路字第0970015997號函釋，
    固認為領有駕駛執照之駕駛人，於無照駕駛不同級之車輛違
    反道路交通管理處罰條例第35條，應處以罰鍰及吊扣駕駛執
    照時，仍可吊扣其所持有憑以許可駕車行駛道路之其他駕駛
    執照云云，惟此與本院認定之法律意見不同，是上開函釋意
    見為本院所不採，併予敘明。
  (四)至公路機關於實務上僅逐級核給汽車駕駛人1 張汽車駕駛執
    照，致持有高級車類駕駛執照之汽車駕駛人駕駛低級車類違
    規酒駕，而須吊扣低級車類駕駛執照時，產生技術層面之困
    難，惟行政機關本應因應法令之變更，而精進其行政執行成
    效，斷不得因技術層面之困難，為求行政上之便利而置相關
    法令於不顧，甚或逾越比例原則，逕為吊扣其持有各級車類
    之駕駛執照，致侵害人民之工作權，此等如何為適當之處分
    及執行方式之問題，委應由行政機關設法解決，不能據此要
    求人民容忍該不利益，併此敘明。
六、綜上所述，本件異議人雖有因酒後駕駛自用小客車之違規行
    為，原處分機關固得為吊扣異議人所持有之自用小型車駕駛
    執照之處分，然尚非得遽予吊扣其所持有之各級駕駛執照，
    且如有吊扣汽車牌照或駕駛執照處分，主文欄亦應記明應受
    吊扣之汽車牌照或駕駛執照名稱、號碼及吊扣期間，乃原處
    分機關未予詳查，逕以道路交通管理處罰條例第35條第1 項
    第1 款規定裁處異議人吊扣駕駛執照12個月，自有未洽，異
    議人之異議為有理由，爰撤銷原處分關於吊扣駕駛執照12個
    月之處分，並就該撤銷部分改諭知如主文第2 項所示之處罰
    ，以為適法。至原處分機關另裁處異議人施以道安講習之部
    分，異議人並未聲明異議，本院即無由就此處分併予審酌，
    附此敘明。
七、據上論斷，應依道路交通管理處罰條例第87條第2 項，道路
    交通案件處理辦法第20條前段，裁定如主文。
中    華    民    國    98    年    12    月    21    日
                  交通法庭法    官  陳姵君
以上正本證明與原本無異。
對於本件裁定如有不服，應於收受送達後5日內，向本院提出抗
告書狀，敘述抗告之理由，抗告於臺灣高等法院。
中    華    民    國    98    年    12    月    21    日
                          書 記 官  王佩珠


司法院資訊處製作；財團法人民間司法改革基金會備份。
